【裁判字號】    99,交簡上,226
【裁判日期】    991105
【裁判案由】    公共危險
【裁判全文】
臺灣高雄地方法院刑事判決           99年度交簡上字第226號
上  訴  人
即  被  告  甲○○
上列上訴人即被告因公共危險案件，不服本院交通法庭中華民國
99年7 月27日99年度交簡字第495 號第一審刑事簡易判決（聲請
簡易判決處刑案號：99年度偵字第18575 號），提起上訴，本院
管轄之第二審合議庭判決如下：
    主  文
上訴駁回。
    事實及理由
一、本案經本院審理結果，認為第一審判決之認事、用法及量刑
    均無不當，應予維持，並引用前揭判決書記載之事實、證據
    及理由之記載（如附件，含檢察官聲請簡易判決處刑書）。
二、上訴人即被告上訴意旨略以：伊接受呼氣酒精濃度測試時，
    員警要求伊不斷吹氣，否則將以拒絕接受酒精濃度測試處理
    ，直至酒精濃度測試值超過標準始讓伊停止，並拒絕伊重做
    測試之要求，酒精測試結果每公升0.56毫克可能有所誤差；
    伊並無駕駛蛇行、車身搖擺不定、駕駛操控力欠佳情形，員
    警顯係跟蹤伊多時，為入人於罪杜撰其駕駛能力受影響之情
    節；員警為求移送公共危險罪之獎勵，執意追逐、移送伊，
    要求與員警對質云云。經查：
 (一) 被告於99年5 月30日凌晨1 時許，在高雄市○○路飲用啤酒
    後騎乘車牌號碼AX3-577 號普通重型機車上路，於同日凌晨
    1 時20分許行經高雄市鼓山區○○○路19巷時為警查獲，經
    於99年5 月30日凌晨2 時8 分許以編號061946D 號之呼氣酒
    精測試儀對其測試呼氣酒精濃度，達每公升0.56毫克等情，
    有呼氣酒精濃度測試單在卷可稽（警卷第4 頁），而上開標
    號06 1946D號酒精濃度測試儀器由經濟部標準檢驗局檢定合
    格（檢定有效期限為1 年），此有經濟部標準檢驗局98年8
    月18日呼氣酒精測試器檢定合格證書可資證明（本院卷第23
    頁）。該呼氣酒精測試器既經檢定合格，即可認定在其有效
    期間內，所為之酒精濃度測試皆具有一定之信度及效度，被
    告空以酒測值可能有誤差，及稱呼氣酒精濃度數值可能隨測
    試之吹氣時間增加、甚至破表，而指摘原判決之不當，洵屬
    無據。況對被告測試酒精濃度之時間，與被告飲用酒類騎乘
    車輛之時間，已相距約1 個小時，被告所飲用之酒類於其體
    內代謝，故測試所能得之酒精濃度亦應已隨時間經過下降，
    更足稽被告於99年5 月30日凌晨騎乘機車時已屬不能安全駕
    駛之狀況。
 (二) 而被告於99年5 月30日凌晨3 時5 分許於高雄市政府警察局
    鼓山分局龍華派出所接受警詢，至同日凌晨3 時45分許製作
    警詢筆錄完畢，此有被告99年5 月30日調查筆錄附卷可參。
    被告於警詢時雖要求重測酒精濃度，惟是時距被告飲酒駕車
    之時間已有2 個小時餘，酒精於人體中代謝後，酒精濃度隨
    時間經過遞減，已如前述，故被告於99年5 月30日凌晨3 時
    許之酒精濃度如何，至多僅可作為其於同日凌晨1 時許騎乘
    機車時是否達不能安全駕駛狀態之參考，縱使於製作警詢筆
    錄時允許被告再次接受酒精濃度測試，且再次測試酒精濃度
    時其數值確有低於標準之情形，亦無從推翻被告於99年5 月
    30日凌晨2 時8 分許接受呼氣酒精濃度測試之結果，是員警
    本於證據蒐集之必要性及資源分配之考量，拒絕被告再次為
    酒精濃度測試之要求，應無不當，亦難遽依此認定被告於99
    年5 月30日凌晨2 時8 分許所為之酒精濃度測試有何瑕疵。
 (三) 至被告稱筆錄（應為刑法第一百八十五條之三案件測試觀察
    紀錄表之誤）所指駕駛蛇行、車身搖擺不定、駕駛操控力欠
    佳等情與事實不符乙節，按現行實務對於刑法第185 條之3
    所定服用酒類不能安全駕駛動力交通工具，係參酌德國、美
    國之標準，認以酒精呼氣測試，測試結果酒精濃度每公升為
    0.55毫克以上即屬不能安全駕駛，並以該數值作為客觀之認
    定依據（法務部（88）法檢字第004334號法律問題研討結論
    參照）。查員警於99年5 月30日凌晨1 時20分許，在高雄市
    ○○區○○路以北往南方向巡邏，見被告騎乘車號AX3-577
    號普通重型機車，有行車不穩且未開大燈之情形，而跟隨至
    高雄市○○○路19巷內將被告攔下，於同日2 時8 分許對被
    告測試呼氣酒精濃度，即達每公升0.56毫克，此有被告上開
    警詢筆錄及呼氣酒精濃度測試單可資證明。以被告呼氣酒精
    濃度測試結果超過每公升0.55毫克之標準，其有不能安全駕
    駛之情形已堪予認定，員警自得以偵辦其公共危險之罪嫌，
    實無庸甘冒偽造文書甚或瀆職之刑責，另於刑法第一百八十
    五條之三案件測試觀察紀錄表上杜撰被告駕駛蛇行、車身搖
    擺不定、駕駛操控力欠佳等情節。被告僅以隔日要上班、如
    果要喝酒不如喝個大醉再搭計程車回家等語置辯，惟隔日是
    否要上班，與是否會酒後駕車，並無經驗法則上之必然性；
    至於飲酒後是否會搭乘計程車回家，僅與個人之法治觀念、
    對於他人法益尊重與否及對生命愛惜之程度相關，被告既未
    提出證據證明其確無前開駕駛能力欠佳之情形，自難單憑被
    告所述為對其有利之認定。
 (四) 被告復辯以伊並非強盜或販毒，員警竟跟蹤伊多時，惟酒醉
    駕車乃立即對於其他道路使用者之生命、身體、財產法益產
    生危險，員警將之攔停並開始偵查，所採取之作法並無不當
    。至被告請求與偵辦本案之吳姓員警對質一節，因被告於本
    院準備程序、審判程序均未到庭，自無從命被告與證人對質
    ，附此敘明。
 (五) 綜上所述，本件被告上訴並以前詞指摘原審不當，為無理由
    ，應予駁回。
三、按被告於第二審經合法傳喚，無正當之理由不到庭者，得不
    待其陳述，逕行判決，刑事訴訟法第371 條定有明文。次按
    對於簡易判決處刑不服而上訴者，得準用上開規定，此觀諸
    刑事訴訟法第455 條之1 第3 項之規定自明。本件被告經本
    院於99年9 月13日對其戶籍地即上訴狀所留住所地寄存送達
    99年9 月30日準備程序之傳票，復於99年10月7 日對其上開
    住所地寄存送達99年10月28日審判程序之傳票，惟被告於合
    法傳喚後，無正當理由未到庭，此有本院送達證書、刑事報
    到單在卷可稽，爰不待其陳述而為一造辯論判決，併予敘明
    。
據上論斷，應依刑事訴訟法第455 條之1 第1 項、第3 項、第37
3 條、第368 條、第371 條，判決如主文。
本案經檢察官乙○○到庭執行職務。
中    華    民    國    99    年    11    月    5     日
                    刑事第一庭  審判長  法  官  李東柏
                                        法  官  陳采葳
                                        法  官  蔡書瑜
以上正本證明與原本無異。
不得上訴。
中    華    民    國    99    年    11    月    5     日
                                        書記官  林玉珊
附錄：論罪法條
中華民國刑法第185條之3
服用毒品、麻醉藥品、酒類或其他相類之物，不能安全駕駛動力
交通工具而駕駛者，處1 年以下有期徒刑、拘役或科或併科15萬
元以下罰金。
附件：
臺灣高雄地方法院刑事簡易判決         99年度交簡字第495號
聲  請  人  臺灣高雄地方法院檢察署檢察官
被      告  甲○○  男  47歲（民國○○年○月○○日生）
                    身分證統一編號：Ｚ000000000號
                    住高雄市左營區勵志新村116之1號
上列被告因公共危險案件，經檢察官聲請簡易判決處刑（99年度
偵字第18575 號），本院判決如下：
    主      文
甲○○犯不能安全駕駛動力交通工具罪，處罰金新臺幣伍萬伍仟
元，如易服勞役，以新臺幣壹仟元折算壹日。
    事實及理由
一、本件犯罪事實及證據，均引用檢察官聲請簡易判決處刑書之
    記載（如附件）。
二、核被告甲○○所為，係犯刑法第185 條之3 之不能安全駕駛
    動力交通工具罪。爰審酌被告於飲酒後呼氣酒精濃度高達每
    公升0.56毫克，實際已無法安全駕駛之情形下，仍貿然騎車
    上路，顯然其無視於自己及其他參與道路交通之不特定人之
    生命、身體及財產之安全，所為非是，惟念其犯後坦承犯行
    ，態度良好，及其前科素行等一切情狀，量處如主文所示之
    刑，並審諭知如主文所示之易服勞役折算標準。
三、應依刑事訴訟法第449條第1項前段、第3項、第454條第2 項
    ，刑法第185 條之3 、第42條第3 項前段，刑法施行法第1
    條之1第1項，逕以簡易判決處如主文所示之刑。
四、如不服本判決，得自收受送達之日起10日內，向本院提起上
    訴（須附繕本）。
中    華    民    國    99    年    7     月    27    日
                  交通法庭    法  官  饒志民
以上正本證明與原本無異。
如不服本判決，得自收受送達之日起10日內，向本院提起上訴。
中    華    民    國    99    年    7     月    27    日
                              書記官  蕭永同
附錄本判決論罪之法條：
刑法第185條之3
服用毒品、麻醉藥品、酒類或其他相類之物，不能安全駕駛動力
交通工具而駕駛者，處1年以下有期徒刑、拘役或科或併科15 萬
元以下罰金。
附件
臺灣高雄地方法院檢察署檢察官聲請簡易判決處刑書
                                     99年度偵字第18575號
    被      告  甲○○  男  47歲（民國○○年○月○○日生）
                        住高雄市左營區勵志新村116之1號
                        國民身分證統一編號：Ｚ000000000號
上列被告因公共危險案件，業經偵查終結，認為宜聲請以簡易判
決處刑，茲將犯罪事實及證據並所犯法條分敘如下：
        犯罪事實
一、甲○○於民國99年5月29日21時30分許開始，在高雄市○○
    路○○路邊攤飲用啤酒，明知已達不能安全駕駛動力交通工
    具之程度，仍於同年月30日凌晨1時許，騎乘車牌號碼AX3-5
    77號重型機車離開飲酒處所欲返回家中，途中因不勝酒力
    無法適切操控車輛致有駕駛蛇行，車身搖擺不定，轉彎半徑
    過大或過小等駕駛操控力欠佳情形，經警於同日凌晨1時20
    分許，在高雄市○○○路19巷內對甲○○進行攔查，發現其
    滿身酒氣而當場查獲，並於同日凌晨2時08分許，測得甲○
    ○呼氣酒精濃度高達每公升0.56毫克。
二、案經高雄市政府警察局鼓山分局移送偵辦。
        證據並所犯法條
一、經查上揭犯罪事實，業據被告甲○○於警詢及本署偵查中坦
    承不諱，並有被告經警檢測酒精濃度高達0.56MG／L之酒精
    濃度測試紀錄紙、刑法第185之3案件測試觀察紀錄表、高雄
    市政府警察局舉發違反道路交通管理事件通知單影本各1份
    在卷可稽。按刑法第185條之3之公共危險罪，係「抽象危險
    犯」，不以發生具體危險為必要，參考德國、美國之認定標
    準，對於酒精濃度呼氣已達每公升0.55MG／L或血液濃度達
    0.11％以上，肇事率為一般正常人之十倍，認已達「不能安
    全駕駛」之標準（法務部88年5月18日法88檢字第001669號
    函參照），故被告於前揭時地駕駛動力交通工具時，顯已達
    不能安全駕駛之狀況。是本件被告犯罪事證明確，其罪嫌堪
    予認定。
二、核被告所為，係犯刑法第185條之3之服用酒類不能安全駕駛
    動力交通工具罪嫌。
三、依刑事訴訟法第451條第1項聲請逕以簡易判決處刑。
    此  致
臺灣高雄地方法院
中    華    民    國    99    年    6    月    30     日
                              檢  察  官  廖春源

司法院資訊處製作；財團法人民間司法改革基金會備份。
